最  高  行  政  法  院  裁  定
111年度聲再字第97號
聲  請  人  許旭晃                                 
            林姝彤（洪崧佑之承受訴訟人）

            洪子鈞（洪崧佑之承受訴訟人）

            洪子淯（洪崧佑之承受訴訟人）

            洪鳴廷（洪崧佑之承受訴訟人）

上列聲請人因與相對人內政部間請求撤銷徵收事件，對於中華民
國111年1月27日本院110年度抗字第233號裁定，聲請再審，本院
裁定如下：
　　主  文
再審之聲請駁回。
再審訴訟費用由聲請人負擔。
　　理  由
一、按對於終審法院之裁定有所不服，除合於法定再審原因得聲
     請再審外，不容以其他之方法聲明不服，故不服終審法院
    之 裁定而未以聲請再審之程序為之者，仍應視其為再審之
    聲請，而依聲請再審程序調查裁判。本件聲請人提出行政訴
    訟再抗告狀對於本院確定裁定聲明不服，依上說明，仍應視
    其為再審之聲請，而依聲請再審程序調查裁判。次對於確定
    裁定聲請再審，應依行政訴訟法第283條準用同法第277條第
    1項第4款之規定表明再審理由，此為必須具備之程式。所謂
    表明再審理由，必須指明確定裁定有如何合於行政訴訟法第
    273條所定再審事由之具體情事，始為相當。倘僅泛言有再
    審事由而無具體情事者，仍難謂已合法表明再審理由，所為
    再審之聲請，即屬不合法。
二、臺北市政府（即輔助參加人）為興辦改制前臺北市龍山區（
    嗣更名為萬華區）老松國民小學擴建工程（下稱系爭擴建工
    程），經行政院民國77年5月2日台（77）內地字第595001號
    函核准徵收該區萬華段2小段（下稱萬華段2小段）3地號等1
    14筆土地及其土地改良物，並由改制前臺北市政府地政處（
    100年12月20日改制為地政局，下稱地政局）分別以77年12
    月20日北市地四字第58092號、80年1月7日北市地四字第003
    27號公告，應自78年7月起至88年6月止依計畫使用。聲請人
    林姝彤、洪子鈞、洪子淯、洪鳴廷之被承受訴訟人洪崧佑所
    有萬華段2小段41、44、105、106地號等4筆土地應有部分及
    聲請人許旭晃所有同小段19、20地號土地應有部分（與洪崧
    佑所有4筆土地，合稱為系爭6筆土地），明列於系爭擴建工
    程徵收土地清冊內，並已完成徵收程序。聲請人許旭晃及洪
    崧佑以103年6月6日申請書、同年月19日申請書，依土地徵
    收條例第49條第2項第1款及第2款，向地政局申請廢止徵收
    系爭6筆土地。又以103年7月30日會勘意見書、103年9月10
    日撤銷徵收理由書具文變更申請標的，限縮申請標的為萬華
    段2小段19及106地號土地（下稱19及106地號土地），並改
    依101年1月4日修正前土地徵收條例第49條第1項第1款及第4
    款規定，向臺北市政府所屬教育局請求撤銷徵收。臺北市政
    府嗣以104年1月13日府教工字第10343188400號函復略以，1
    9及106地號土地並無土地徵收條例第49條第2項第1款及第2
    款規定應辦理廢止徵收之情事。在臺北市政府函復上開審查
    結果前，聲請人許旭晃及洪崧佑於103年11月14日提起怠於
    作為訴願，經訴願駁回後，復以臺北市政府及其所屬教育局
    為被告向臺北高等行政法院（下稱原審法院）提起課予義務
    訴訟，經原審法院認該案被告非有權撤銷或廢止徵收之主管
    機關，而以104年度訴字第631號裁定駁回，復經本院105年
    度裁字第213號裁定駁回抗告而告確定。聲請人許旭晃及洪
    崧佑另以104年1月26日撤銷徵收申請書、104年2月9日申請
    書，主張臺北市政府未依原徵收計畫使用徵收土地，依修正
    前土地徵收條例第49條第1項第1款及第4款規定，向相對人
    申請撤銷徵收系爭6筆土地。再以104年5月4日申請書、同年
    月31日申請書分別向臺北市政府所屬教育局及相對人所屬地
    政司說明本次申請限縮於19及106地號土地。經相對人之土
    地徵收審議小組105年6月22日第109次會議審查結果，認19
    及106地號土地部分之請求已罹於時效，亦無土地徵收條例
    第49條應辦理撤銷、廢止徵收之情形；其餘20、41、44及10
    5地號等4筆土地（此部分非屬聲請人許旭晃及洪崧佑起訴範
    圍），則未踐行土地徵收條例第50條第3項規定之程序，爰
    決議為「不予受理」，相對人即以105年7月4日台內地字第1
    050424214號函（下稱原處分），將此處理結果函復。聲請
    人許旭晃及洪崧佑不服原處分，循序提起訴訟，經原審法院
    依職權裁定命臺北市政府輔助參加相對人之訴訟，並以原審
    法院106年度訴字第623號判決（下稱原審法院106訴623判決
    ）駁回後，亦經本院109年度判字第254號判決（下稱原確定
    判決）駁回上訴而告確定。聲請人許旭晃及洪崧佑於109年6
    月16日具行政訴訟再審之訴狀，以原確定判決有行政訴訟法
    第273條第1項第14款再審事由，向本院提起再審之訴，經本
    院109年度裁字第1386號裁定移送原審法院審理。聲請人許
    旭晃及洪崧佑又於110年1月27日以行政訴訟補充理由㈢狀追
    加對原審法院106訴623判決、原確定判決以行政訴訟法第27
    3條第1項第1款、第2款再審事由提起再審之訴，經原審法院
    於110年5月31日以109年度再字第67號裁定（下稱原裁定）
    駁回。嗣洪崧佑於110年6月9日死亡，由林姝彤、洪子鈞、
    洪子淯及洪鳴廷承受訴訟，與聲請人許旭晃共同提起抗告，
    經本院110年度抗字第233號裁定（下稱原確定裁定）抗告駁
    回。聲請人復對原確定裁定聲請本件再審。
三、聲請意旨略以：使用期限（88年6月30日）屆滿前，徵收土
    地僅發包一項「擴建用地地上物拆除清運工程」，且無闢建
    簡易球場之事，更無任何達成徵收計畫之工程動工。聲請人
    已提出「老松國小擴建用地地上物拆除清運工程合約書、監
    工日報表」、「88年6月16日至同年月30日於徵收土地所拍
    攝照片」、「88年12月9日已拆除部分做為停車場使用」、
    「92年7月26日及29日已拆除部分雜草叢生照片」、「103年
    8月21日北市老松總字第10330072100號函」、「原徵收計畫
    之『活動中心、游泳池』建築於非徵收用地地籍圖」、「剝皮
    寮歷史街區建築調查研究第159頁」、「相對人106年7月14
    日台內字第1060425571號答辯理由書」等證據供調查等語。
    經核聲請人書狀內所表明之再審理由，無非係重述其在前訴
    訟程序各書狀之主張，而對於原確定裁定肯認原審法院以聲
    請人未合法表明再審理由，裁定駁回聲請人之再審之訴，並
    無違誤，故駁回其抗告，究有何合於行政訴訟法第273條第1
    項各款所定再審事由之具體情事，則未據敘明，依上開規定
    及說明，其再審之聲請自非合法，應予駁回。　　
四、據上論結，本件聲請為不合法。依行政訴訟法第283條、第2
    78條第1項、第104條、民事訴訟法第95條、第78條、第85條
    第1項前段，裁定如主文。
中　　華　　民　　國　　111 　年　　6　　 月　  29  　日
                    最高行政法院第一庭
                        審判長法官  吳　東　都　
                              法官　林  玫  君
                              法官　林　妙　黛
                              法官　侯　志　融
                              法官　陳　秀　媖

以  上  正  本  證  明  與  原  本  無  異
中　　華　　民　　國　　111 　年　　6 　　月　　29　　日
　　　　　　　　　　　　　　　書記官　陳　映　羽